【裁判字號】    99,台上,352
【裁判日期】    990121
【裁判案由】    違反兒童及少年性交易防制條例等罪
【裁判全文】
最高法院刑事判決              九十九年度台上字第三五二號
上  訴  人  乙○○
            甲○○
上列上訴人等因違反兒童及少年性交易防制條例等罪案件，不服
台灣高等法院中華民國九十六年十二月五日第二審判決（九十六
年度上訴字第二四五九號，起訴案號：台灣台北地方法院檢察署
九十四年度偵字第一三一一五號、九十五年度偵字第五七二八號
），提起上訴，本院判決如下：
    主  文
原判決關於甲○○引誘未成年人施用第三級毒品罪刑、圖利使未
滿十八歲之人為性交易、引誘未成年人施用第二級毒品及乙○○
部分撤銷，除甲○○引誘未成年人施用第三級毒品罪刑部分外，
其餘均發回台灣高等法院。
    理  由
本件原判決撤銷第一審關於上訴人甲○○、乙○○部分之科刑判
決，改判分別依牽連犯關係，從一重論處其二人成年人與未滿十
八歲之人共同連續意圖營利而媒介，使未滿十八歲之人為性交易
（甲○○為累犯）；論處甲○○成年人連續對未成年人引誘他人
施用第二級毒品累犯；成年人對未成年人引誘他人施用第三級毒
品累犯各罪刑，固非無見。
惟查：(一)、兒童及少年性交易防制條例第二十三條第一項規定：
「引誘、容留、媒介、協助或以他法，使未滿十八歲之人為性交
易者，處一年以上七年以下有期徒刑，得併科新台幣三百萬元以
下罰金。以詐術犯之者，亦同。」第二項規定：「意圖營利而犯
前項之罪者，處三年以上十年以下有期徒刑，併科新台幣五百萬
元以下罰金。」原判決論處上訴人等該條第二項罪刑，均未予併
科罰金，有判決不適用法則之違法。(二)、法院不得就未經起訴之
犯罪審判，刑事訴訟法第二百六十八條定有明文。甲○○引誘未
成年人A4（姓名年籍詳卷）施用第三級毒品Ｋ他命部分，未經檢
察官起訴，有起訴書附卷可憑（見第一審卷第一至四頁）。第一
審判決予以論罪科刑，原判決未予糾正，竟於撤銷第一審該部分
之判決後，仍予論罪科刑，有未受請求之事項予以判決之違法。
(三)、原判決論上訴人等牽連犯兒童及少年性交易防制條例第二十
三條第二項之圖利使未滿十八歲之人為性交易罪，刑法第二百四
十一條第二項之意圖使被誘人為性交而略誘未滿二十歲之男女脫
離家庭或其他有監督權之人罪及刑法第二百四十條第三項之意圖
使被誘人為性交而和誘未滿二十歲之男女脫離家庭或其他有監督
權之人罪（見原判決第十頁）。然對上訴人等如何犯上開刑法第
二百四十一條第二項、第二百四十條第三項之罪，事實及理由均
無認定及說明。顯不足為適用法律及判斷其適用法律是否適當之
根據。(四)、甲○○始終否認有引誘未成年人A1、A2（姓名年籍均
詳卷）、A4施用第二級毒品安非他命行為。而原判決認定其有該
項行為，除以A1、A2、A4之指述為依據外，並未調查有無A2、A4
之尿液檢驗報告或其他證據足資佐證，遽論其以引誘未成年人施
用第二級毒品既遂（A2、A4部分）、未遂（A1部分）罪，尚嫌速
斷，有應於審判期日調查之證據未予調查之違法。(五)、原判決事
實認定上訴人等與綽號「阿強」之未成年男子黃○○（名字年籍
詳卷）、經營水晶應召站之胡○芸、綽號「美華」之吳○珠、綽
號「幼翔」之未成年女子李○○（名字年籍詳卷）、司機高○澤
等人共同為圖利使未滿十八歲之人為性交易行為，乃理由僅論上
訴人等與黃○○、李○○為共同正犯，不無疏漏。又事實欄僅認
定黃○○、李○○為未成年人，並未認定彼等為未滿十八歲之人
，乃論上訴人等與未滿十八歲之人共同犯罪，亦有未當。(六)、原
判決既認定被引誘施用安非他命之A2、A4，係於同一時間、地點
施用（見原判決第七頁最後一行），則為何甲○○之引誘行為，
為連續犯，而非想像競合犯，原判決未見說明，尚屬理由不備。
(七)、原判決理由謂乙○○與其弟甲○○屬於共同正犯關係，依第
一審認定之事實，得依證人保護法第十四條第一項之規定減輕其
刑，然第一審對乙○○量刑反較甲○○之有期徒刑三年二月為重
，不符比例原則。檢察官上訴意旨指摘第一審判決對於乙○○量
刑過輕，雖無理由，但其上訴意旨指原判決對於甲○○量刑過輕
，乙○○上訴意旨指摘原審量刑過重，則均為有理由（見原判決
第十二頁）。乃原判決就上訴人等圖利使未滿十八歲之人為性交
易罪部分，仍量處乙○○有期徒刑三年六月，較所量處甲○○有
期徒刑三年四月為重，不無矛盾。以上或為上訴意旨所指摘，或
為本院得依職權調查之事項，應認原判決關於甲○○引誘未成年
人施用第三級毒品罪刑、圖利使未滿十八歲之人為性交易、引誘
未成年人施用第二級毒品及乙○○部分，皆有撤銷之原因，並將
除甲○○引誘未成年人施用第三級毒品罪刑部分外，其餘均發回
原審法院更為審判。
據上論結，應依刑事訴訟法第三百九十七條、第四百零一條，判
決如主文。
中    華    民    國  九十九  年    一    月  二十一  日
                      最高法院刑事第二庭
                          審判長法官  莊  登  照
                                法官  陳  世  淙
                                法官  徐  昌  錦
                                法官  許  錦  印
                                法官  林  立  華
      本件正本證明與原本無異
                                      書  記  官
中    華    民    國  九十九  年    一    月  二十五  日
                                                      K

司法院資訊處製作；財團法人民間司法改革基金會備份。
